---
title: "RNAseq 2025"
author: "Gabriel Ramirez-Vilchis"
date: "`r Sys.Date()`"
output: 
  html_document:
    toc: yes
    theme: united
    number_sections: true
    highlight: tango
toc-title: "Table of contents"
---

```{r setup, include=FALSE}
knitr::opts_chunk$set(echo = TRUE)
```

# Introducción a R y Rstudio  
_28 de enero de 2025_  

## R
R es un lenguaje gratis y de acceso libre, ampliamente usado en el campo de la bioinformática.  
Hay diferentes blogs y páginas que permiten acceso a información de actualizaciones de herramientas relacionadas con este lenguaje de programación.  
También, hay varios canales para pedir ayuda. En este sentido, es importante evitar usar _screenshots_, usar código reproducible en otros dispositivos, apoyarnos de herramientas como `reprex` y el lenguaje Markdown, y proporcionar nuestra información de la sesión de R. Todo lo anterior contribuye a que otras personas puedan reproducir más fácilmente nuestro código con el fin de ayudarnos.  

## GitHub  
GitHub es una gran herramienta para versionar y compartir código, además de tener páginas web estáticas por medio de _postcards_.  

## AI para escribir código  
Con GitHub Copilot se puede recibir ayuda de AI para escribir código. Las maneras de conectar con la AI es por medio de una de las opciones siguientes:  
- `chattr::chattr_app()`: Despliega una ventana para chatear con la AI.
- Chatear desde terminal con el código siguiente:
```{r, eval = FALSE}
library("ellmer")
chat <- chat_github()
live_console(chat)
```
- `pal`: Otra librería que ayuda en tareas más complejas.

## RStudio  
Algunos comandos importantes para trabajar desde RStudio son:  
- `usethis::create_project("~/Desktop/rnaseq_2025_notas")`: Crea un proyecto en la ruta proporcionada.  
- `usethis::use_r("01-notas.R")`: Crea un archivo de R.  
- `sessioninfo::session_info()`: Proporciona información de la sesión.
- `here::here("figuras")`: Da una ruta relativa, permitiendo hacer un código reproducible.
- `usethis::create_github_token()`: Genera el token para conectar con GitHub.
- `gitcreds::gitcreds_set()`: Recibe el token de Git.
- `usethis::edit_git_config()`: Configurar usuario de Git.
- `usethis::use_git()`: Inicializar un repositorio.
- `usethis::use_github()`: Conectar con GitHub.

# Bioconductor
_29 de enero de 2025_  

Bioconductor se ocupa de desarrollar paquetes de R que son útiles para 
el análisis de datos en bioinformática.  

Dentro de la página web de Bioconductor pueden encontrarse los paquetes 
clasificados según su función y utilidad. Una ventaja de Bioconductor 
sobre los paquetes de CRAN es que se encuentran mejor documentados y 
son revisados de una forma más periódica y constante.  

Algunos comandos importantes son:  
- Instalar paquetes:  
```{r, eval = FALSE}
if (!require("BiocManager", quietly = TRUE))
    install.packages("BiocManager")

BiocManager::install("DOSE")
```  
- `browseVignettes("iCARE")`: Acceder a documentación del paquete.  

Es importante explorar los didtintos paquetes disponibles, pues siempre 
se puede encontrar algo nuevo que resulte útil para nuestras necesidades. 
Como algo opcional, es aconsejable crear un blog personal con los 
paquetes que más resulten de nuestro agrado.  

Con el fin de mantenerse actualizado, se recomienda explorar la página 
de Bioconductor, donde se publican videos explicando paquetes y funciones, 
así como avisos de congresos, talleres y eventos futuros. Además, hay un 
Slack disponible para estar en contacto constante con colaboradores de 
Bioconductor.  

# CleanUpRNAseq opinion
_29 de enero de 2025_

Es un buen paquete con bastante potencial para determinar si hay 
contaminación de DNA en los datos de RNA-seq.  

Es un paquete que actualmente tiene un buen soporte, con atención 
constante de parte de la desarrolladora y del equipo de Bioconductor.  

Una oportunidad de mejora es la documentación. Sería de gran ayuda que hubiera comentarios en el código y una explicación de los ejes de las gráficas que genera el paquete.  

Por lo demás es una gran herramienta que puede ser de gran ayuda para los análisis de RNA-seq.  

El repositorio de esta herramienta se encuentra en <https://github.com/haibol2016/CleanUpRNAseq>.

# Datos de RNA-seq a través de recount3  
_30 de enero de 2025_  

_recount3_ es un recurso de datos de RNA-seq que proporciona acceso a datos de 
RNA-seq de alta calidad y mapeados a nivel de gen y transcrito. Los datos de 
_recount3_ se han generado a partir de datos de RNA-seq.  

En esta página puede escogerse alguna muestra de RNA-seq para poder 
analizarla.  

# Análisis de expresión diferencial  
_31 de enero de 2025_  

Para realizar un análisis de expresión diferencial, debe construirse un 
modelo. En este sentido, puede comprenderse mejor lo que significa cada una de 
las columnas de la matriz. Para ello, la función `ExploreModelMatrix` es de 
gran ayuda para comprender la estructura de la matriz y cómo se relacionan 
las columnas entre sí.  

En el análisis de expresión diferencial, es importante visualizar los datos y 
un volcano plot es una gran opción para hacerlo. Es la más comúnmente usada 
hoy en día, y permite resaltar los genes más diferencialmente expresados.
