---
title: "Parkinson's Disease RNA-Seq analysis"
author: "Gabriel Ramirez-Vilchis"
date: "`r Sys.Date()`"
output: 
  html_document:
    toc: yes
    theme: united
    number_sections: true
    highlight: tango
toc-title: "Table of contents"
bibliography: ./references.bib
---

```{r setup, include=FALSE}
knitr::opts_chunk$set(echo = TRUE)
```

# Introducción a R y Rstudio  
_28 de enero de 2025_  

## R
R es un lenguaje gratis y de acceso libre, ampliamente usado en el campo de la bioinformática.  
Hay diferentes blogs y páginas que permiten acceso a información de actualizaciones de herramientas relacionadas con este lenguaje de programación.  
También, hay varios canales para pedir ayuda. En este sentido, es importante evitar usar _screenshots_, usar código reproducible en otros dispositivos, apoyarnos de herramientas como `reprex` y el lenguaje Markdown, y proporcionar nuestra información de la sesión de R. Todo lo anterior contribuye a que otras personas puedan reproducir más fácilmente nuestro código con el fin de ayudarnos.  

## GitHub  
GitHub es una gran herramienta para versionar y compartir código, además de tener páginas web estáticas por medio de _postcards_.  

## AI para escribir código  
Con GitHub Copilot se puede recibir ayuda de AI para escribir código. Las maneras de conectar con la AI es por medio de una de las opciones siguientes:  
- `chattr::chattr_app()`: Despliega una ventana para chatear con la AI.
- Chatear desde terminal con el código siguiente:
```{r}
library("ellmer")
chat <- chat_github()
live_console(chat)
```
- `pal`: Otra librería que ayuda en tareas más complejas.

## RStudio  
Algunos comandos importantes para trabajar desde RStudio son:  
- `usethis::create_project("~/Desktop/rnaseq_2025_notas")`: Crea un proyecto en la ruta proporcionada.  
- `usethis::use_r("01-notas.R")`: Crea un archivo de R.  
- `sessioninfo::session_info()`: Proporciona información de la sesión.
- `here::here("figuras")`: Da una ruta relativa, permitiendo hacer un código reproducible.
- `usethis::create_github_token()`: Genera el token para conectar con GitHub.
- `gitcreds::gitcreds_set()`: Recibe el token de Git.
- `usethis::edit_git_config()`: Configurar usuario de Git.
- `usethis::use_git()`: Inicializar un repositorio.
- `usethis::use_github()`: Conectar con GitHub.
